【裁判字號】    98,審訴,1441
【裁判日期】    980413
【裁判案由】    損害賠償等
【裁判全文】
臺灣臺北地方法院民事判決            98年度審訴字第1441號
原      告  甲○○
            乙○○○
                      共同送達.
上列原告與被告第一商業銀行、第一商業銀行新營分行、丙○○
、臺灣臺北地方法院間請求損害賠償等事件，本院判決如下：
    主  文
原告之訴駁回。
訴訟費用由原告負擔。
    理  由
一、原告起訴主張略以：被告於本院97年度審訴字第2757號訴訟
    中拒絕承認中華民國法律，故本件訴訟費用應由被告負擔。
    又本院97年度審訴字第2757號裁判拒絕適用民法第474條、
    第739條、票據法第3條、第5條、商業登記法第8條第3款之
    規定，乃違背憲法第1條、民法第1條之行為，依民法第71條
    規定係屬無效，應准予撤銷。再者，本院97年度審訴字第27
    57號裁定未依前開法條規定為裁判，係屬登載不實之裁定書
    ，原告自得請求確認上開裁定登載不實。此外，被告第一商
    業銀行及第一商業銀行新營分行於本院97年度審訴字第2757
    號損害賠償等事件中，從未有任何聲明及陳述，依民事訴訟
    法第280條第3項準用同條第1項之規定，應視同自認，惟本
    院並未適用上開法律而逕為判決，原告自得請求判決回復被
    告第一商業銀行及第一商業銀行新營分行於本院97年度審訴
    字第2757號損害賠償等事件中所為之自認等語。並聲明：(一)
    賜判被告負擔起訴費用；(二)撤銷本院97年度審訴字第2757號
    民事裁定；(三)賜判本院97年度審訴字第2757號民事裁定為登
    載不實之裁定；(四)回復被告第一商業銀行新營分行自認於72
    年12月8日遲延支付原告借款30萬元，及自民國72年12月9日
    起至支付日止，按年息10.25％計算之利息，在6個月以內者
    ，按上開利率10％，逾六個月者，按上開利率20％計算違約
    金及複利計算利息之原狀；回復被告第一商業銀行、第一商
    業銀行新營分行自認應連帶賠償原告損失357萬，及自74年4
    月9日起至清償日止，按年息10.25％計算之利息。
二、按原告之訴，依其所訴之事實，在法律上顯無理由者，法院
    得不經言詞辯論，逕以判決駁回之，民事訴訟法第249條第2
    項定有明文。而所謂依其所訴之事實，在法律上顯無理由，
    係指依訴狀所載之事實，縱為真實，從形式上觀察已屬顯無
    理由而言。經查：
（一）依民事訴訟法規定，尚未確定之終局判決或已確定之判決
      或裁定請求法院救濟，應分別循上訴或再審等程序為之，
      此觀民事訴訟法第三編、第五編關於上訴審及再審等規定
      即可明。本件原告於訴之聲明第2項請求撤銷本院97年度
      審訴字第2757號判決，既係對各該判決之判決效力有所爭
      執，本應循法定上訴或再審程序為主張，對當事人並無任
      何私法上之撤銷權存在，其逕對本院提起訴訟，請求撤銷
      各該判決並予以確認等，於法洵非有據。是原告此部分之
      主張，自屬顯無理由。
（二）按確認之訴，以請求或其他法律關係為標的，通常須為私
      法上之法律關係，若公法上之法律關係，則必有特別規定
      ，始得為其標的，否則，不得提起民事訴訟請求確認之，
      如因基於國家統治權之作用而生者，乃係公法上之法律關
      係，對之如有爭執，應循另一途徑，謀求救濟，此分別有
      最高法院45年台上字第1787號、70年台上字第1042號判例
      意旨可資參照。經查，本件依原告訴之聲明第3項所述旨
      趣，係在求為確認本院97年度審訴字第2757號民事裁定為
      登載不實之裁定。然原告前開請求確認之標的，係關於本
      院97年度訴字第2757號損害賠償等事件所為之裁判確認有
      登載不實之情形，但前開裁判係法院就該訴訟事件所為之
      意思表示，與原告間並無任何私法上之法律關係存在，原
      告據此提起民事訴訟請求確認上開裁定有登載不實一事，
      均非前揭判例意旨所揭櫫得訴請確認之法律關係，此要屬
      原告對此裁判結果得否另依刑事訴訟法等規定謀為救濟之
      問題，原告訴請確認，顯乏依據，亦屬顯無理由。
（三）再者，依原告訴之聲明第4項所述意旨，係請求判決回復
      被告第一商業銀行新營分行自認於72年12月8日遲延支付
      原告借款30萬元，及自72年12月9日起至支付日止，按年
      息10.25％計算之利息，在6個月以內者，按上開利率10％
      ，逾六個月者，按上開利率20％計算違約金及複利計算利
      息之原狀；回復被告第一商業銀行、第一商業銀行新營分
      行自認應連帶賠償原告損失357萬，及自74年4月9日起至
      清償日止，按年息10.25％計算之利息之原狀。惟查，原
      告所舉上開請求，並未見原告具體說明其請求權依據，倘
      原告不服本院97年度審訴字第2575號裁判未依被告第一商
      業銀行及第一商業銀行新營分行所為之自認而為判決，自
      應以上訴或抗告程序謀求救濟，原告據此提起本件訴訟求
      為判決回復被告第一商業銀行及第一商業銀行新營分行於
      上開訴訟中所為之自認，要屬無據，顯乏理由。矧原告僅
      泛言被告第一商業銀行及第一商業銀行新營分行業於本院
      97年度審訴字第2575號自認前開事實，並援引民事訴訟法
      第280條第3項之規定準用同條第1項之規定，請求判決回
      復上開被告之自認。又本院97年度審訴字第2575號損害賠
      償等事件，係因原告訴之聲明未達具體明確之程度，且不
      適於強制執行，而認原告之訴不合法為由，並依民事訴訟
      法第249條第1項第6款之規定，裁定駁回原告之訴，尤無
      被告第一商業銀行及第一商業銀行新營分行對於原告主張
      之事實，已於相當時期受合法之通知，而於言詞辯論期日
      不到場，亦未提出準備書狀爭執，而合於民事訴訟法第28
      0條第3項之情事。稽上，原告此部分所述亦非實在，其據
      此率為請求回復被告第一商業銀行及第一商業銀行新營分
      行於本院97年度審訴字第2575號損害賠償等事件中所為之
      自認，尤屬顯無理由。
三、綜上所述，原告提起本件訴訟，依其所訴之事實，在法律上
    均顯無理由，爰依民事訴訟法第249條第2項之規定，不經言
    詞辯論，逕以判決駁回之。
四、訴訟費用負擔之依據：民事訴訟法第78條。
中    華    民    國    98    年    4     月    13    日
                  民事第六庭    法  官  林秀圓
以上正本係照原本作成
如對本判決上訴，須於判決送達後20日內向本院提出上訴狀
中    華    民    國    98    年    4    月     13    日
                                書記官  馮姿蓉


司法院資訊處製作；財團法人民間司法改革基金會備份。
